【裁判字號】    99,聲,1869
【裁判日期】    990531
【裁判案由】    準抗告
【裁判全文】
臺灣桃園地方法院刑事裁定              99年度聲字第1869號
聲  請  人
即  被  告  甲○○
選任辯護人  袁健峰律師
上列聲請人即被告因違反組織犯罪條例等案件，不服本院受命法
官於中華民國99年5 月17日所為羈押及禁止接見通信之處分，聲
請撤銷或變更羈押，本院裁定如下：
    主  文
聲請駁回。
    理  由
一、被告聲請（誤為抗告）意旨（略以）：(一)依本件起訴書證據
    清單所載，被告涉犯違反組織犯罪條例罪嫌部分，無非係以
    祕密證人之指述為據。惟既屬祕密證人，被告根本無從知悉
    其真實身分，何來勾串之虞？(二)被告涉犯起訴書所載犯罪事
    實(五)、(六)部分，依各該犯罪事實所載，亦屬單純偶發之案件
    ，尚難認被告有何反覆實施同一犯罪之虞，請求撤銷原處分
    ，准予具保停止羈押等語。
二、本件聲請人即被告因涉犯違反組織犯罪條例等案件，前經本
    院受命法官訊問後，認被告所涉犯罪嫌疑重大，且有事實足
    認被告有勾串之虞，並就其所犯刑法第302 條剝奪行動自由
    及第305 條恐嚇危害安全等罪有反覆實施同一犯罪之虞，即
    有刑事訴訟法第101 條第1 項第2 款及第101 條之1 第1 項
    第3 款、第4 款之情形而有羈押之必要，自民國99年5 月17
    日起執行羈押並禁止接見通信在案。
三、按對於受命法官所為關於羈押之處分有不服者，受處分人得
    聲請所屬法院撤銷或變更之；第409 條至第414 條之規定，
    於本條規定準用之，刑事訴訟法第416 條第1 項第1 款、第
    4 項分別定有明文。復憲法第8 條所定之法院，包括依法獨
    立行使審判權之法官；刑事訴訟法第416 條第1 項第1 款就
    審判長、受命法官或受託法官所為羈押處分之規定，與憲法
    第8 條並無牴觸；刑事訴訟法第416 條第1 項第1 款及第41
    8 條使羈押之被告僅得向原法院聲請撤銷或變更該處分，不
    得提起抗告之審級救濟，為立法機關基於訴訟迅速進行之考
    量所為合理之限制，未逾立法裁量之範疇，與憲法第16條、
    第23條尚無違背；且因向原法院聲請撤銷或變更處分之救濟
    仍係由依法獨立行使職權之審判機關作成決定，故已賦予人
    身自由遭羈押處分限制者合理之程序保障，尚不違反憲法第
    8 條之正當法律程序；至於刑事訴訟法第403 條、第404 條
    第2 款、第416 條第1 項第1 款與第418 條之規定，使羈押
    被告之決定，得以裁定或處分之方式作成，並因而形成羈押
    之被告得否抗告之差別待遇，與憲法第7 條保障之平等權尚
    無牴觸，司法院大法官會議議決釋字第639 號解釋文可資參
    照。準此，本案前經本院刑事第九庭合議庭審理在案，茲被
    告不服該案受命法官於99年5 月17日所為羈押及禁止接見通
    信之處分，聲請撤銷，依上揭法律規定暨大法官會議解釋意
    旨，因審級制度尚非訴訟權保障之核心內容，且由上級法院
    或原所屬法院之另一合議庭管轄羈押救濟程序，其在訴訟救
    濟功能上均由職司獨立審判之法院為之，實質差異亦甚為有
    限，故無採取較嚴格審查之必要，是本案另由本院刑事第六
    庭合議庭管轄羈押救濟程序，要無礙於被告之訴訟救濟功能
    。再按得為撤銷或變更之聲請而誤為抗告者，視為已有聲請
    ，同法第418 條第2 項後段亦有明文。本件被告雖誤為抗告
    ，惟依前述規定，應視為已有聲請撤銷或變更原受命法官所
    為關於羈押之處分，先予敘明。
四、又按羈押被告之目的，其本質在於確保訴訟程序得以順利進
    行、或為確保證據之存在與真實、或為確保嗣後刑罰之執行
    ，而對被告所實施剝奪其人身自由之強制處分。被告有無羈
    押之必要，法院僅須審查被告犯罪嫌疑是否重大、有無羈押
    原因、以及有無賴羈押以保全偵審或執行之必要，由法院就
    具體個案情節予以斟酌決定，如就客觀情事觀察，法院許可
    羈押之裁定或延長羈押之裁定，在目的與手段間之衡量並無
    明顯違反比例原則情形，即無違法或不當可言。另執行羈押
    後有無繼續之必要，仍許由法院斟酌訴訟進行程度及其他一
    切情事而為認定（最高法院46年台抗字第6 號判例參照），
    此乃法律所賦予法院之職權。至於被告實際是否成立犯罪，
    乃本案審判程序時實體上應予判斷之問題，並非法院裁定是
    否羈押或應否准許具保停止羈押之審查要件。另法院認被告
    為前項之接見、通信及受授物件有足致其脫逃或湮滅、偽造
    、變造證據或勾串共犯或證人之虞者，得依檢察官之聲請或
    依職權命禁止或扣押之，刑事訴訟法第105 條第3 項本文定
    有明文，是法院自得另行審酌被告是否有禁止接見通信之必
    要而本於職權為禁止接見通信之處分，並不受檢察官聲請或
    偵查時法官羈押裁定之拘束。
五、經查：
  (一)本件被告甲○○於99年5 月17日經檢察官起訴後移送本院審
    理時，經法官就起訴書所指之犯罪事實，訊問被告甲○○後
    ，認被告雖否認部分犯行，惟其犯行經祕密證人「乙一」、
    「乙二」、「乙三」、「乙六」、證人即少年潘○易等14人
    、祕密證人「A1」、證人余立群、祕密證人「E1」等人證述
    明確，且有扣案借據、支票、本票、債務人證件影本等證物
    、桃園縣政府警察局蒐證照片39張、通訊監察譯文、現場照
    片12張、診斷證明書、病歷供參，犯罪嫌疑重大，且本案被
    告有數人，顯有事實足認有勾串共犯之虞，且所犯刑法第30
    2 條剝奪行動自由及第305 條恐嚇危害安全等罪有反覆實施
    同一犯罪之虞，合於刑事訴訟法第101 條第1 項第2 款及第
    101 條之第1 項第3 款、第4 款之情形，且經承審之受命法
    官考量上情後，認有羈押必要，而予裁定羈押並禁止接見通
    信在案，此觀諸卷附起訴書、99年5 月17日訊問筆錄及押票
    之記載即明。法官為本件裁定羈押被告甲○○及禁止接見通
    信之處分時，業已審酌被告涉案情節既尚待釐清、確認，衡
    諸被告甲○○所涉犯罪事實對社會侵犯之危害性及國家刑罰
    權遂行之公益考量，認對被告為羈押及禁止接見通信處分係
    適當、必要，且經司法追訴之國家與社會公益，及被告等人
    身自由之私益兩相利益衡量後，認本件羈押事由存在且有禁
    止接見通信之必要性，始予羈押並禁止接見通信。
  (二)又被告既查無刑事訴訟法第114 條所列之各款情形，且本院
    審酌上開據以裁定之刑事訴訟法第101 條第1 項第2 款及第
    101 條之第1 項第3 款、第4 款之羈押原因及其羈押必要情
    形依然存在，不能因具保而使之消滅，至為灼然。
  (三)綜上，原處分認被告所犯違反組織犯罪條例等罪，有勾串共
    犯及反覆實施同一犯罪之虞，並有羈押及禁止接見通信之必
    要，而予羈押並禁止接見通信，經核尚無不合，聲請意旨執
    上開所述指摘原羈押處分不當，為無理由，應予駁回。
六、末按法院就該第416 條之聲請所為裁定，不得抗告，同法第
    418 條第1 項前段亦規定甚明，是本裁定依該規定，自不得
    抗告（最高法院94年度台抗字第153 號刑事裁定意旨參照）
    ，一併敘明。
七、依刑事訴訟法第416 條第4 項、第412 條，裁定如主文。
中    華    民    國    99    年    5     月    31    日
                  刑事第六庭  審判長法  官  錢建榮
                                    法  官  呂美玲
                                    法  官  宣玉華
以上正本證明與原本無異。
不得抗告。
                                    書記官  陳育萱
中    華    民    國    99    年    5     月    31    日

司法院資訊處製作；財團法人民間司法改革基金會備份。
